臺灣高等法院高雄分院民事判決　九十三年度家上字第三八號
　　　上　訴　人　乙○○
　　　訴訟代理人　李昌明律師
　　　被 上訴 人　甲○○
當事人間請求確認婚姻無效事件，上訴人對於民國九十三年三月十二日臺灣屏東地方
法院九十二年度婚字第七一三號第一審判決提起上訴，本院於九十三年五月二十六日
言詞辯論終結，判決如下：
    主    文
上訴駁回。
第二審訴訟費用由上訴人負擔。
    事實及理由
一、上訴人主張：兩造於民國八十七年一月二十六日填寫結婚證書，並於同年二月二
    日向戶政事務所辦理結婚登記，但兩造未舉行任何公開儀式，亦無結婚喜宴，兩
    造婚姻關係依法自始無效。惟被上訴人前曾以伊與池禹璇通姦為由，訴請離婚，
    經台灣高雄地方法院以九十一年度婚字第一七八三號判決准兩造離婚確定在案，
    但倘兩造婚姻關係自始無效，則伊與訴外人池禹璇間之性行為，則與通姦罪之構
    成要件不符，亦與侵權行為之要件不合，自有即受確認判決之法律上利益，為此
    提起本件訴訟，求為判決：確認兩造於民國八十七年二月二日辦理戶籍登記於同
    年一月二十六日結婚之婚姻關係無效。
二、被上訴人則以：兩造之婚姻係合法，前案已判准兩造離婚，上訴人訴請確認兩造
    婚姻無效，為無理由等語，資為抗辯。
三、原審判決上訴人敗訴，上訴人不服，上訴聲明：(一)原判決廢棄。(二)確認兩造於民
    國八十七年二月二日辦理戶籍登記於同年一月二十六日結婚之婚姻關係無效。被
    上訴人則聲明：上訴駁回。
四、按為訴訟標的之法律關係，於確定之終局判決中已經裁判者，就該法律關係即有
    既判力，當事人雖僅於新訴訟用作攻擊防禦方法，法院亦不得為反於確定判決意
    旨之裁判（最高法院三十年上字第八號判例參照）。經查被上訴人前曾以上訴人
    與他人通姦為由，訴請離婚，業經台灣高雄地方法院於九十二年八月十三日以九
    十一年度婚字第一七八三號判決准兩造離婚確定在案，有上開民事判決書附卷可
    稽，並為兩造所不爭，且兩造已辦理離婚登記，亦有兩造個人基本資料查詢結果
    附卷可參，堪信為真實。又按離婚之確定判決係以有婚姻關係存在為前提，兩造
    既經前案判決離婚確定，則兩造婚姻關係有效存在，於該確定判決中已經裁判，
    亦即於該確定判決主文已為判斷，否則即無宣示准兩造離婚之理，並非僅於該確
    定判決理由中予以判斷而已，就兩造之婚姻關係即有既判力。上訴人抗辯兩造之
    婚姻關係有效存在，僅於上開確定判決理由中有所判斷，並無既判力云云，尚不
    足採。上訴人提起本件確認兩造婚姻無效之訴，其訴訟標的之兩造婚姻關係，於
    前案離婚之確定判決中已經裁判，依上開判例意旨，法院自不得為反於前案確定
    判決意旨之裁判。是上訴人以該確定判決言詞辯論終結前，得提出而未提出之婚
    姻無效抗辯為與該確定判決意旨相反之主張，洵非可採。從而，上訴人提起本件
    確認兩造婚姻無效之訴，即非正當，應予駁回。原審判決上訴人敗訴，理由雖有
    不同，但結論相同，仍應予維持。上訴意旨指摘原判決不當，求予廢棄，非有理
    由，應予駁回。
五、據上論結：本件上訴為無理由，依民事訴訟法第四百四十九條第二項、第七十八
    條，判決如主文。
中　　　華　　　民　　　國　　九十三　　年　　　六　　　月　　 　九 　　日
                                            民事第三庭
~B1審判長法官　張國彬
~B2　　　法官　鄭月霞
~B3　　　法官　徐文祥
正本係照原本作成。
如對本判決上訴，須於判決送達後二十日內向本院提出上訴狀，其未表明上訴理由者
，應於上訴後二十日內向本院提出上訴理由書（均須按他造當事人之人數附繕本）。
上訴時應提出委任律師或具有律師資格之人之委任狀，並依附註條文規定辦理。
中　　　華　　　民　　　國　　九十三　　年　　　六　　　月　　　九　　　日
~B1法院書記官　黃富美
附註：民事訴訟法第四百六十六條之一：對於第二審判決上訴，上訴人應委任律師為
訴訟代理人，但上訴人或其法定代理人具有律師資格者，不在此限。
上訴人之配偶、三親等內之血親、二親等內之姻親，或上訴人為法人、中央或地方機
關時，其所屬專任人員具有律師資格並經法院認適當者，亦得為第三審訴訟代理人。
第一項但書及第二項情形，應於提起上訴或委任時釋明之。
